臺灣臺中地方法院刑事裁定　　　　　 100年度交聲字第1481號
原處分機關　交通部公路總局臺中區監理所臺中市監理站
受處分人　　張伯鴻
上列受處分人因違反道路交通管理處罰條例案件，對於交通部公
路總局臺中區監理所臺中市監理站民國一百年四月二十七日所為
之處分（裁監稽違字第裁六一－ＪＣ0000000號裁決書）
，聲明異議，本院裁定如下：
    主    文
原處分關於裁處罰鍰新臺幣伍仟玖佰元部分撤銷。
前項撤銷部分，張伯鴻不罰。
    理    由
一、原處分意旨略以：異議人即受處分人（下稱受處分人）張伯
    鴻名下已於民國九十七年三月十日報廢之車號ＭＵ五－六五
    三號重型機車（下稱系爭機車），於一百年三月二十三日晚
    間七時三十分許，在南投縣埔里鎮○○○路與民族路口，因
    「該車已於九十七年三月十日報廢仍行駛公路」之違規，為
    南投縣政府警察局埔里分局鯉潭派出所警員（以下稱舉發機
    關）予以製開ＪＣ0000000號違反道路交通管理事件
    通知單舉發。原處分機關認系爭機車雖已完成車輛報廢手續
    ，但受處分人並未提供車體流向等相關資料，故仍以裁監稽
    違字第裁六一－ＪＣ0000000號裁決書，依違反道路
    交通管理處罰條例第十二條第一項第九款規定，裁處受處分
    人罰鍰新臺幣（下同）五千九百元及車輛沒入等語。
二、聲明異議意旨略以：系爭機車於九十七年二月九日由受處分
    人騎乘至合歡山路段，因大雪天候不佳導致故障無法繼續行
    駛，顧慮人身安全，便將車牌拆除並搭乘汽車下山，待他日
    再上山處理。但數日後上山尋找已遺失，疑被他人移動，故
    將車牌攜至監理所報廢，所為程序合法，爰依法聲明異議，
    請求撤銷原處分等語。
三、按道路交通管理處罰條例第三條第八款規定：本條例之車輛
    ，係指在道路上以原動機行駛之汽車（包括機器腳踏車）或
    以人力、獸力行駛之車輛。次按報廢登記之汽車仍行駛者，
    處汽車所有人三千六百元以上一萬零八百元以下罰鍰，並禁
    止其行駛，且車輛沒入之，道路交通管理處罰條例第十二條
    第一項第九款、第二項固分別定有明文。然本條例之處罰，
    受舉發違反道路交通管理事件之受處罰人，認為受舉發之違
    規行為應歸責他人者，應於舉發違反道路交通管理事件通知
    單應到案日期前，檢附相關證據及足資辨識、通知應歸責人
    之證明文件，向處罰機關告知應歸責人，處罰機關應即另行
    通知應歸責人到案依法處理。逾期未依規定辦理者，仍依本
    條例各該違反條款規定處罰，道路交通管理處罰條例第八十
    五條第一項、違反道路交通管理事件統一裁罰基準及處理細
    則第三十六條亦有明定。而前揭規定應僅屬處罰機關得為實
    體上處罰之依據，並課予受處罰人適當舉證之義務，縱有違
    反，亦不生失權之效果。處罰機關於裁決前，乃至法院聲明
    異議程序中，仍應依違規事實是否存在、有無可歸責原因及
    責任條件等情，為實體上之判斷。是若被通知人或應歸責人
    業於舉發違反道路交通管理事件通知單應到案日期前，提供
    足資辨識及通知應歸責人之資料，處罰機關應即另行通知應
    歸責人到案依法處理。又法院受理有關交通事件，準用刑事
    訴訟法之規定，復為道路交通管理處罰條例第八十九條前段
    所明定。再按，犯罪事實應依證據認定之，無證據不得認定
    犯罪事實，刑事訴訟法第一百五十四條第二項定有明文，則
    此項無罪推定之原則，於交通案件自應予以準用。
四、經查：本件系爭機車原為受處分人所有，已於九十七年三月
    十日報廢，然於一百年三月二十三日晚間七時三十分許，經
    案外人袁名峰騎駛系爭機車，行經南投縣埔里鎮○○○路與
    民族路口時，因機車報廢仍行駛道路之違規，為舉發機關攔
    停掣單舉發（單號：投警交字第ＪＣ0000000號），
    復經原處分機關以上揭違規事實明確，對原登記之車主即受
    處分人裁處罰鍰五千九百元，並沒入車輛等情，有上開舉發
    通知單、裁決處分書、機車車籍查詢、機車異動歷史查詢（
    均為影本）各一紙在卷可憑，足認上情為真。然經本院細繹
    系爭機車出廠、登記報廢之年月份紀錄，該車於登記報廢時
    車齡未逾六年，尚屬新穎堪用，衡情一般機車所有人如尚有
    使用之意思當不至於虛偽報廢後仍自行或交予信賴之人騎駛
    ，而甘冒為警舉發重罰之法律風險，則系爭車輛既已於九十
    七年三月十日由受處分人向高雄監理所繳回號牌及汽車執照
    ，而完成報廢手續，顯見受處分人並無繼續使用該車之意，
    且如系爭車輛確係在受處分人實力可得支配之狀態，則受處
    分人自無須辦理報廢程序，是以受處分人聲明異議意旨所稱
    ，並非全然無由；再本件違規舉發通知單業已載明違規駕駛
    人為袁名峰及其性別、地址、出生年月日、身分證統一編號
    等年籍資料，有該舉發通知單一紙附卷可稽，則原處分機關
    早已知悉本件應歸責之違規駕駛人為袁名峰，即無不能依前
    揭違反道路交通管理處罰條例第八十五條第一項及違反道路
    交通管理事件統一裁罰基準及處理細則第三十六條規定另行
    通知該違規駕駛人到案依法處理之情形。此外，復查並無其
    他積極證據足以證明受處分人有原處分機關所認定前開違規
    行為，自應為對受處分人有利之認定，原處分機關不察，遽
    以其為車輛所有人加以處罰，即難認為允當。
五、綜上，本件雖係關於汽車所有人之處罰，但其違規事由應歸
    責於駕駛人袁名峰業如前述，自應依法處罰駕駛人袁名峰，
    原處分機關未斟酌是否有可歸責於車輛駕駛人之情形，遽以
    不知情之汽車所有人即受處分人為裁罰對象，尚有未洽。受
    處分人既未實際使用系爭機車，且對袁名峰繼續使用已報廢
    之系爭機車，亦不知情，原處分機關仍對受處分人為上開裁
    處，於法即有未合。是本件異議為有理由，應將原處分有關
    裁處受處分人罰鍰五千九百元部分撤銷，並就撤銷部分為不
    罰之諭知；至於沒入車輛之處分，因罰鍰與沒入之行政管制
    目的不同，且依據道路交通管理處罰條例第十二條第二項前
    段、第八十五條第三項規定，報廢登記之車輛仍行駛者，不
    問屬於受處罰人與否，均沒入之，是以原處分機關裁處沒入
    前開車輛部分，於法有據，且此部分受處分人並未聲明異議
    ，亦併予敘明之。
據上論斷，應依道路交通管理處罰條例第八十七條第二項，道路
交通事件處理辦法第十九條前段之規定，裁定如主文。
中    華    民    國   100    年    5     月    31    日
                      交通法庭  法  官  黃裕仁
上正本證明與原本無異。
如不服本裁定，應於送達後五日內，向本院提出抗告狀。
                                書記官  何惠文
中    華    民    國   100    年    5     月    31    日